臺灣雲林地方法院民事判決　九十三年度國字第二號
　　原　　　告　甲○○
　　被　　　告　台灣雲林地方法院檢察署
　　　　　　　　　　　　　　設.
　　法定代理人　朱朝亮　　　住.
右當事人間請求國家賠償事件，本院判決如左：
    主    文
原告之訴駁回。
訴訟費用由原告負擔。
    事    實
甲、原告方面：
一、聲明：被告應給付原告新台幣（下同）一百三十一萬八千元。
二、陳述：
(一)、因被告台灣雲林地方法院檢察署前主任檢察官謝錫和及前檢察官林良蓉，於民國
    （下同）九十年四月間不當以「誣告罪」濫行起訴本件原告（即刑案被告），而
    纏訟三年之久，其間經一審判決被告無罪，檢察官又提起上訴，直到九十二年四
    月才經二審判決駁回上訴確定。在漫長訴訟中，原告除耗費金錢、時間外，於去
    年七月更引起憂鬱症、耳鳴、頭痛、失眠、焦慮、暴躁、名譽受損、職工中斷，
    生活陷入艱困，去年七月雖提出國家賠償，但協調不成而遭駁回，今依國家賠償
    法規定，請求被告賠償共計一百三十一萬八千元（應為一百三十一萬四千六百四
    十元）。
(二)、原告各項請求如下：
１、增加生活費用部分：統計「誣告案」開庭八次，每次每天工資以二千元計算，合
    計一萬二千元；原告赴台南高分院開庭四次，每次來回車資三百元，中餐每次六
    十元，合計一千四百四十元；另赴雲林地方法院及檢察署出庭六次，每次餐旅費
    二百元，合計一千二百元。共計一萬四千六百四十元。
２、名譽損害金部分：查「誣告案」起訴後，被告機關之檢察官特別將案情資料分送
    給新聞記者，並刊登在九十年四月十二日中國時報、聯合報、自由時報上，其標
    題內容損害原告名譽至鉅，如中國時報刊載：「誣告檢察官瀆職，被從重求刑」
    ；聯合報刊載：「告不成官員告檢察官，吳路振反吃誣告官司」；自由時報則刊
    載：「涉誣告檢察官，男子被起訴」。而今經一、二審法院判決原告無罪確定，
    但雲林地檢署卻無意刊登無罪之判決意旨，真是無心悔改，故而請求賠償名譽損
    害金六十萬元，並應主動登報向社會大眾說明致歉。
３、在「誣告案」纏訟三年期間，顯示被告機關之檢察官意欲使原告遭受牢獄之災，
    故而使原告精神壓力頗大，於前年七月，經一審判決原告無罪後，被告機關之檢
    察官又提起上訴，致原告精神近乎崩潰，前年八月間引起憂鬱症，前往雲林醫院
    精神科求診治療，醫師診斷結果，認為原告需要長期追蹤治療。但原告在服用抗
    憂鬱症藥品期間，精神恍惚，而無法參加職場工作或駕駛機車，影響生活頗大，
    為此請求被告賠償療養費七十萬元。
    計算式為：14640＋600000＋700000＝0000000
(三)、原告並未對被告機關之檢察官謝錫和、林良蓉二人為刑事告訴，但原告當初提出
    檢舉地方公務員之行為，係盡國民之義務，竟遭其濫用職權起訴，原告為此堅持
    請求被告損害賠償。
三、證據：提出診斷書、剪報、國家賠償申請書、申請國家賠償再議書等為證。
乙、被告方面：
    本件依民事訴訟法第二百四十九條第二項規定，不經言詞辯論。因此被告並未提
    出準備書狀作何聲明或陳述。
    理    由
一、按原告之訴，依其所訴之事實，在法律上顯無理由者，法院得不經言詞辯論，逕
    以判決駁回之。民事訴訟法第二百四十九條第二項有明文規定，合先敘明。
二、次按有審判或追訴職務之公務員，因執行職務侵害人民自由或權利，就其參與審
    判或追訴案件犯職務上之罪，經判決有罪確定者，適用本法規定。國家賠償法第
    十三條定有明文。而該條規定係針對審判與追訴職務之特性所為之特別規定，尚
    未逾越立法裁量範圍，與憲法並無牴觸（司法院大法官釋字第二二八號參照）。
    易言之，有審判或追訴職務之公務員，縱使因執行職務而侵害到人民自由或權利
    ，必須該為審判之法官或起訴之檢察官就其參與審判或追訴案件有觸犯職務上之
    罪，如枉法裁判、濫權追訴處罰、受賄等瀆職罪，且已經被法院判決有罪確定者
    ，才可適用國家賠償法之規定，請求國家損害賠償。
三、本件原告主張遭被告機關之前主任檢察官謝錫和及前檢察官林良蓉，於九十年四
    月間以「誣告罪」起訴本件原告（即刑案被告），纏訟三年之久，其間經一審判
    決被告無罪，檢察官提起上訴，直到九十二年四月才經二審判決駁回上訴確定。
    及在漫長訴訟中，原告除耗費金錢、時間外，於去年七月更引起憂鬱症等疾病之
    事實，固據其提出診斷書、剪報、國家賠償申請書、申請國家賠償再議書等為證
    ，然縱使依其所訴，被告機關之前檢察官對原告濫權追訴屬實，而該起訴檢察官
    並未因追訴案件犯職務上之罪，經判決有罪確定，此為原告所是認，核與國家賠
    償法第十三條規定之要件不符，原告之訴顯無理由，爰不經言詞辯論，逕以判決
    駁回之。
四、其次，原告具有正義感，勇於檢舉不法，原本值得讚揚，然檢察官偵查結果與原
    告之認知落差太大，並以誣告罪名對原告提起公訴，致原告憤憤不平，而得到憂
    鬱症，吾人可以同理原告內心之感受。然而有關訴訟案件，通常包括認定事實及
    適用法律兩項主要內涵，所謂認定事實即調查證據，而檢察官及法官僅為受過專
    業訓練之「凡人」，智慧、能力均有其極限，而非無所不能，加上每個人生長之
    環境、生命之體驗，有頗大之差異性，諸多見解不同，為正常現象，因此實務上
    常看見一些個案，同樣之證據，一審判決有罪，二審卻判決無罪之情形，且很難
    說誰對，此為世間公平正義之相對性使然。西洋諺語：「審判是神的工作」，卻
    不得不交給凡人來作，因此容許一些不足，容許一些不同之見解，才可以減少內
    心之不平，讓心理更健康，何況縱使錯在別人，千萬不要拿別人之錯誤來懲罰自
    己。吾人亦相信：「法律是最低標準之道德；自然法（因果法則）是最崇高的法
    律。」附此說明。
五、據上論結，原告之訴為無理由，依民事訴訟法第二百四十九條第二項、第七十八
    條判決如主文。
中　　　華　　　民　　　國　　九十三　　年　　　三　　　月　　二十六　　日
                                    臺灣雲林地方法院民事庭
~B法　　　官　蕭守田
右為正本係照原本作成
如對本判決上訴須於判決送達後二十日內向本院提出上訴狀。（須附繕本）
中　　　華　　　民　　　國　　九十三　　年　　　三　　　月　　二十六　　日
~B法院書記官　詹培煌
